臺灣板橋地方法院交通事件裁定　　　　100年度交聲字第248號
原處分機關　交通部公路總局臺北區監理所
異　議　人
即受處分人　楊岷泰
上列受處分人因違反道路交通管理處罰條例案件，對於交通部公
路總局臺北區監理所於民國99年12月30日以北監自裁字第裁40-C
00000000號所為之裁決處分（原舉發案號：臺北縣政府警察局99
年9 月28日北縣警交大字第CO0000000 號），聲明異議，本院裁
定如下：
    主  文
異議駁回。
    理  由
一、原處分意旨略以：本件異議人即受處分人楊岷泰於民國99年
    9 月22日22時12分許，駕駛車號7288-GV 號自用小客車，沿
    臺北縣新莊市（嗣改制為新北市新莊區，以下仍以行為時縣
    市名稱之）中平路往幸福路方向行駛至中平路與立信一街之
    交岔路口時，有駕駛汽車肇事（無人受傷或死亡）而未依規
    定處置並逃逸之違規行為。案經員警依肇事被害人黃凱祥（
    駕駛車號8T-7666 號自用小客車）所陳報之肇事車號調閱車
    籍資料，核與同一時間在肇事地點附近路口監視器所攝得經
    過之汽車車號、款式相符後逕行舉發，原處分機關乃於99年
    12月30日以北監自裁字第裁40-C00000000號違反道路交通管
    理事件裁決書，依道路交通管理處罰條例第62條第1 項、第
    24條第1 項第1 款，裁處罰鍰新臺幣（下同）3,000 元，並
    吊扣其駕駛執照1 個月，同時應參加道路交通安全講習等語
    。
二、異議意旨略以：伊雖有於99年9 月22日晚間，駕駛車號7288
    -GV 號自用小客車沿臺北縣新莊市○○路往幸福路方向行駛
    ，但中平路往幸福路方向在過了立信一街口後變成兩個車道
    ，內側為直行及左轉車道，外側為直行及右轉車道，黃凱祥
    要往幸福路，應該走內側車道，伊要去新泰路，應該走外側
    車道，伊不記得伊駕車行經中平路與立信一街之交岔路口時
    ，曾因與黃凱祥所駕汽車距離過近而同時暫停後再起步前行
    的情形；員警事後到伊公司找伊，伊也全力配合，還開車到
    派出所讓員警照相，並要求黃凱祥開車來比對擦撞受損位置
    ，也建議員警可以測量兩車擦撞痕跡離地高度，另伊還有拿
    伊車投保強制險及責任險（全險）的保險卡給員警看，並告
    知員警伊車有保全險，如果發生事故，保險公司會出面處理
    及賠償，伊何須逃逸？且伊若有肇事，對方大可上前攔車，
    但實際上卻無人來攔車。伊認為員警沒有憑證，逕認伊肇事
    逃逸，難以心服口服，爰聲明異議云云，並提出華南產物保
    險股份有限公司任意險保險卡、華南產物汽車保險單及照片
    8 張為證（本院卷第95、96、100 至103 頁）。
三、按汽車駕駛人駕駛汽車肇事，無人受傷或死亡而未依規定處
    置者，處新臺幣1 千元以上3 千元以下罰鍰；逃逸者，並吊
    扣其駕駛執照1 個月至3 個月，道路交通管理處罰條例第62
    條第1 項定有明文。又汽車駕駛人有違規肇事受吊扣駕駛執
    照處分之情形者，應接受道路交通安全講習，同條例第24條
    第1 項第1 款亦有明文。
四、異議人即受處分人雖否認有駕駛汽車肇事（無人受傷或死亡
    ）而未依規定處置並逃逸之違規行為，並以前詞置辯，然查
    ：
  (一)證人黃凱祥於本院審理時具結證稱：伊於99年9 月22日22時
    12分許，駕駛8T-7666 號自用小客車沿中平路往幸福路方向
    行駛，伊車原本是停在還沒有進入中平路與立信一街口之黃
    色網線區的停止線後面，在等候前方中平路與幸福路的紅燈
    ，後來就聽到有人按喇叭，等到前方號誌變綠燈時，後方的
    車子就從伊車右邊急速超車，伊就停下來，該車也停下來，
    伊先讓該車先走，但該車起步後，其左後保險桿撞倒伊車右
    前保險桿後直接開車，因為該車開的很快，所以伊就沒有按
    喇叭，只是直接打110 電話報警，沒多久抵達的員警就帶伊
    到中平派出所報案，由證人王鴻斌負責後續處理；伊發現伊
    車遭人撞倒後，有當場把車號及車型寫在手上，等警察到場
    後就把車號及車型告訴警員，伊很肯定擦撞伊車的車號為72
    88-GV 等語（本院卷第90、91頁），此證人與被告素不相識
    ，亦無任何嫌怨仇隙（本院卷第91頁），要無僅為向異議人
    求償而甘冒偽證嚴厲罪責之風險，故意虛捏車號及違規事實
    陷害異議人之理，所言本具相當之可信性。
  (二)次依道路交通事故現場圖（本院卷第62頁）所繪中平路與立
    信一街、幸福路之關係位置，可知如駕車沿中平路往幸福路
    方向行駛，在通過中平路與立信一街口後不遠，即會通過中
    平路與幸福路口，兩路口距離甚近，且中間沒有其他岔路，
    次查證人黃凱祥證稱：對方擦撞伊車後即急速前行，而異議
    人亦坦言有於當日晚間駕車沿中平路往幸福路方向直行之事
    實（本院卷第90頁），則當查無中平路與立信一街口之路口
    監視畫面時，轉而調閱鄰近且次一必經路口（即中平路與幸
    福路口）之監視畫面，確屬合理可行。本案證人即承辦員警
    王鴻斌於受理黃凱祥之報案後，即行調閱同時段中平路與幸
    福路口之路口監視畫面，並發現在99年9 月22日22時12分35
    秒時，有1 台車號為7288-GV 號之深色BMW 牌汽車通過該路
    口，有監視器翻拍照片1 紙在卷可查（本院卷第99頁照片編
    號9 ），此監視器所拍得之汽車通過時間與前揭證人黃凱祥
    所稱遭他車擦撞的時間相隔甚近，該車路經地點與證人黃凱
    祥所稱肇事地點及逃逸方向亦有地緣上之關連性，亦堪佐證
    證人黃凱祥前揭所證之真實性。
  (三)證人王鴻斌於本院審理時到庭具結證稱：99年9 月22日22時
    14 、15 分許，黃凱祥前來報案稱他在同日22時12分許，在
    中平路與立信一街口遭1 台車號為7288-GV 的汽車從右側超
    車擦撞倒他汽車右前方，對方駕駛肇事後已駛離現場等語，
    伊便先調閱7288-GV 號汽車車籍，確認車主為異議人，隔
    天下午再到異議人公司請異議人到派出所來說明，後來異議
    人在同日晚上有開車到派出所，伊表示要請異議人配合拍照
    及請黃凱祥開車過來做車輛擦撞比對，但異議人只有同意讓
    伊拍照，並表示不願意見到黃凱祥，後來異議人說有事要先
    走，伊便跟異議人說下次如果有需要，希望他可以配合到派
    出所作筆錄，但異議人說不可能，另他當時沒有提議要請黃
    凱祥開車來作比對，也沒有拿出汽車保險卡或保險證給伊看
    他除了讓伊拍照外，其他都不配合。後來因為黃凱祥指證歷
    歷，監視器的時間及車款也相符，加上異議人於99年9 月23
    日開車讓伊拍照時，亦確拍得在其車左後方保險桿處有3 條
    刮痕（如編號6 照片），伊便直接舉發等語（本院卷第88至
    89頁），核與證人黃凱祥前揭證述情節及卷附照片9 張（本
    院卷第97至99頁）相符。此證人與異議人素不相識，亦無嫌
    怨糾紛，復已具結擔保所言屬實，衡情應無甘冒被訴偽證重
    罪（有期徒刑7 年以下）之風險而刻意陷害異議人之理，所
    言當具相當之可信性。至於異議人雖於本院100 年4 月18日
    審理時提出所稱於99年9 月24日拍照之汽車照片8 張為證，
    但經比對前揭員警於99年9 月23日所拍編號6 照片與被告庭
    呈編號2 、4 、5 號照片後，發現兩者照片中之汽車倒車雷
    達設置位置不符（前者設於後方保險桿接縫處的左邊，後者
    設於右邊），參以異議人庭呈照片8 張乃其事後自行拍攝，
    無法排除先維修再拍照之疑慮，故縱其照片中之汽車左後方
    保險桿並未出現如員警於99年9 月23日所拍編號6 照片中保
    險桿之3 條括痕，仍難推翻證人王鴻斌證稱其於拍照時看到
    7288-GV 號汽車左後方保險桿上有3 條括痕之事實。
  (四)綜上各節，證人黃凱祥既已明確指出肇事汽車車號及車款，
    核與前述在中平路與幸福路口所拍得之異議人前揭汽車照片
    相符，另本件於案發後雖未針對兩車擦痕高度及位置進行比
    對，但證人黃凱祥之汽車右前方有刮擦痕，而異議人前揭汽
    車左後方保險桿亦有3 條刮痕，有員警於99年9 月23日所拍
    編號6 、8 號照片在卷可查，此核與證人黃凱祥所述遭擦撞
    之位置亦屬相仿，堪認其證稱遭7288-GV 自右側擦撞乙節，
    確屬有據，堪信真實。至於異議人雖辯稱：中平路往幸福路
    方向在過了立信一街口後變成兩個車道，內側為直行及左轉
    車道，外側為直行及右轉車道，黃凱祥要往幸福路，應該走
    內側車道，伊要去新泰路，應該走外側車道，伊不記得伊駕
    車行經中平路與立信一街之交岔路口時，曾因與黃凱祥所駕
    汽車距離過近而同時暫停後再起步前行的情形云云，但由其
    此段陳述，可知其於肇事當晚開車行經該路口時，確亦知悉
    黃凱祥所駕汽車在其左方行駛要往幸福路方向前進，則兩車
    當時有無因距離過近而同時暫停後再起步前行之情形，按理
    亦應有所知悉，要不是有，就是沒有，尚無諉稱「不記得」
    之理。另其雖又辯稱：伊有向員警要求黃凱祥開車來比對擦
    撞受損位置，也建議員警可以測量兩車擦撞痕跡離地高度，
    另伊還有拿伊車投保強制險及責任險（全險）的保險卡給員
    警看，並告知員警伊車有保全險，如果發生事故，保險公司
    會出面處理及賠償，伊何須逃逸？且伊若有肇事，對方大可
    上前攔車，但實際上卻無人來攔車云云，然證人王鴻斌已於
    本院審理時明確證稱：異議人當時並未要求伊要請黃凱祥開
    車來比對擦撞受損位置，也沒有建議伊測量兩車擦撞痕跡離
    地高度，至於有沒有拿強制險及責任險（全險）的保險卡給
    伊看並告知有保全險云云，伊則沒有印象等語（本院卷第88
    頁反面至第89頁反面），核與異議人所稱明顯不符，所辯是
    否可信，即有疑問，縱認其所言屬實，仍難推翻前揭證人黃
    凱祥證言及監視器翻拍照片、員警於99年9 月23日所拍照片
    之證據力。至於是否投保全險，與是否肇事逃逸間並無必然
    之關連性，尚難僅因有保全險，即謂其必無為規避行政處罰
    而肇事逃逸之可能性。又肇事後有無遭人攔阻，固係判斷是
    否肇事逃逸的方法之一，但絕非唯一依據，且依證人黃凱祥
    證稱：該車起步後，其左後保險桿撞倒伊車右前保險桿後直
    接開車，因為該車開的很快，所以伊就沒有按喇叭，只是直
    接打110 電話報警等語，可知其當時是選擇記下車號後直接
    報警，而非按鳴喇叭甚至上前追趕，此舉衡情尚無嚴重捍格
    ，自難僅因無人上前追趕攔阻，即謂異議人必無肇事逃逸之
    可能性，故其前揭所辯，均屬無據，附此說明。
五、綜上所述，異議人確有於前開時、地駕駛自用小客車肇事（
    無人受傷或死亡）而未依規定處置並逃逸之違規行為，業經
    認定如前，原處分機關同此認定，並援引上揭規定裁處罰鍰
    3,000 元，並吊扣其駕駛執照1 個月，同時應參加道路交通
    安全講習，於法尚無不合，應予維持。本件異議為無理由，
    應予駁回。
據上論斷，應依道路交通案件處理辦法第19條，裁定如主文。
中    華    民    國   100    年    4     月    25    日
                  交通法庭  法  官  楊明佳
以上正本證明與原本無異
如不服本裁定應於送達後5日內向本院提出抗告狀
                            書記官  林金良
中    華    民    國   100    年    4     月    26    日